最高法院民事裁定
111年度台抗字第1033號
抗  告  人  王基地                                
            王張準        
            王麗華        
            王基元        
上列抗告人因與屏東縣政府間請求拆屋還地事件，對於中華民國
111年9月22日臺灣高等法院高雄分院裁定（111年度重上字第42
號），關於核定訴訟標的價額部分，提起抗告，本院裁定如下：
    主  文
抗告駁回。
抗告訴訟費用由抗告人負擔。
    理  由
按訴訟標的之價額，由法院核定。核定訴訟標的之價額，以起訴
時之交易價額為準；無交易價額者，以原告就訴訟標的所有之利
益為準。法院因核定訴訟標的之價額，得依職權調查證據，民事
訴訟法第77條之1第1項至第3項定有明文。所謂交易價額，應以
市價為準。又請求將土地上之房屋拆除並交還土地之訴，係以土
地之交還請求權為訴訟標的，其訴訟標的之價額應以土地之交易
價額即市價為準。次查土地公告地價係直轄市或縣（市）主管機
關辦理規定地價或重新規定地價時，依平均地權條例第15條第4
款規定所公告之地價；土地公告現值則係直轄市或縣（市）政府
依同條例第46條規定每年所公告之土地現值，乃政府機關對土地
價值逐年檢討、調整、評估之結果，非不得認與市價相當而作為
核定訴訟標的價額之參考。是拆屋還地事件，法院若未命鑑定該
土地之價額，自得以原告起訴時該土地當期之公告現值為其交易
價額，而核定訴訟標的價額。本件相對人屏東縣政府與抗告人間
請求拆屋還地事件，臺灣屏東地方法院109年度重訴字第123號判
決命抗告人將坐落屏東縣屏東市○○段000之0地號土地如該判決附
圖（下稱附圖）所示暫編地號000-0⑵、⑹、⑺、⑻部分之地上物除
去，及將暫編地號000-0⑶、⑸、⑼、⑽部分之魚（苗）池除去及填
平，並將上開範圍之土地返還相對人；抗告人王基地將如附圖所
示暫編地號000-0⑴、⑷部分土地返還相對人。抗告人對之不服，
提起上訴。原法院乃依抗告人應返還土地之公告現值即每平方公
尺新臺幣（下同）4400元，核定其訴訟標的價額依序為5924萬93
00元、2271萬5000元，揆諸首開說明，於法並無違誤。抗告意旨
，執應以該土地之法定公告地價（每平方公尺1200元），作為核
定訴訟標的價額之依據云云，指摘原裁定關於核定訴訟標的價額
部分為不當，聲明廢棄，非有理由。
據上論結，本件抗告為無理由。依民事訴訟法第495條之1第1 項
、第449條第1項、第95條、第78條，裁定如主文。
中　　華　　民　　國　　111 　年　　11　　月　　24　　日
                      最高法院民事第二庭
　　　　                  審判長法官  彭  昭  芬
                                法官  邱  璿  如
                                法官  徐  福  晋
                                法官  游  文  科
                                法官  蘇  芹  英
本件正本證明與原本無異
                          書　記　官　郭  麗  蘭
中　　華　　民　　國　　111 　年　　11　　月　　29　　日